臺灣高等法院高雄分院刑事判決　　　　96年度上訴字第2148號
上　訴　人　臺灣高雄地方法院檢察署檢察官
被　　　告　丙○○
選任辯護人　薛西全律師
　　　　　　劉妍孝律師
　　　　　　邱國逢律師
上列上訴人因被告毀棄損壞案件，不服臺灣高雄地方法院96年度
簡上字第723 號中華民國96年9 月26日第一審判決（起訴案號：
臺灣高雄地方法院檢察署96年度偵字第5827號），提起上訴，本
院判決如下：
    主  文
原判決撤銷。
丙○○毀壞他人建築物，處有期徒刑陸月，如易科罰金，以銀元
佰元即新台幣玖佰元折算壹日，減為有期徒刑月，如易科罰
金，以銀元佰元即新台幣玖佰元折算壹日。
    事  實
一、緣案外人黃林玉英（業經臺灣高雄地方法院檢察署檢察官為
    不起訴處分確定）於民國95年4 月間，向臺灣高雄地方法院
    標得坐落高雄市○○區○○段923 之2 地號土地，因盧國泰
    所有門牌號碼高雄市旗津區文正巷62號房屋（下稱系爭房屋
    ）與該筆土地相鄰，且其中有部分房屋佔用到黃林玉英標得
    之上開土地，黃林玉英乃請託丙○○處理上述土地遭佔用之
    事宜。詎丙○○竟基於毀損他人建築物之犯意，於94年5 月
    間某日，僱請不知情之怪手司機乙○○將丁○○○之系爭房
    屋佔用到黃林玉英所有上開土地部分之牆壁一面拆除，致使
    該建築物喪失供人生活起居之主要效用。
二、案經盧國泰之配偶丁○○○訴請臺灣高雄地方法院檢察署檢
    察官偵查起訴。
    理  由
一、訊據被告丙○○固坦承有僱用工人駕駛怪手司機乙○○拆除
    上開房屋之牆壁之事實，惟矢口否認有何毀損之犯行，辯稱
    ：我有與丁○○○之配偶盧國泰協議好後才拆除牆壁的等語
    。經查：
  (一)被告確有僱用怪手司機乙○○拆毀告訴人丁○○○之系爭房
    屋牆壁之事實，為被告所承認，核與證人乙○○（原審簡上
    卷第52頁、本院卷第54頁）證述情節相符，復有牆壁被拆毀
    之相片可參（偵5827號卷第8 至14頁）。
  (二)被告雖稱係經丁○○○之配偶盧國泰同意後拆除，惟被告在
    偵查中已供稱：當時該處是空屋，按電鈴也沒有人應，找了
    告訴人好幾個月，因為要整地的關係沒有辦法等語（他6389
    號卷第8 頁），已自承在拆除牆壁之前，並未找到告訴人或
    其配偶；且稱：本件是黃林玉英委託我整地，當時怪手是整
    地時撞到告訴人丁○○○房子，告訴人先生才會出來等語（
    調偵1150號卷第4 頁反面），及於檢察官訊其「為何沒有通
    知屋主就拆除？」時，亦稱：「因為怪手拆除時不小心弄到
    。」等語（他526 號卷第10頁），均已承認在告訴人或其配
    偶出面之前，已有拆除前開牆壁行為。
  (三)證人乙○○在原審及本院審理中雖分別證稱：是盧國泰交房
    屋的鑰匙給我後，才拆房屋的；及本件有經協調後我才動工
    拆除，並有將告訴人屋內物品搬移後才拆除等語（原審簡上
    卷第52至53頁、第56頁、本院卷第55頁）；惟其所述是拿到
    鑰匙後才動手拆除之語，已與被告在偵查中所述在未通知屋
    主前已有拆除到房屋之陳述不符，復參酌告訴人住處之佛像
    、祖先牌位及臥室內物品於房屋牆壁遭拆除後均呈現凌亂放
    置情形（偵5827號卷第11至12頁）。衡情，如果盧國泰確已
    事先同意被告拆除，基於一般人對於神明及祖先之敬意，豈
    有不將其屋內之佛像、祖先牌位及臥室內物品事先收拾妥當
    以利被告拆除，反而任其凌亂放置，可見證人乙○○所述，
    並非事實。
  (四)證人盧國泰在原審審理中雖證稱：我有交付鑰匙給乙○○等
    語。惟其復陳明：我到現場時，牆壁已遭拆除，我交鑰匙給
    乙○○是要他被拆除部分封好後，可以出來等語（原審簡上
    卷第56至57頁），證人即告訴人丁○○○亦證稱：本件被告
    都沒有跟我們協調，是鄰居打電話給我，我才到現場，我到
    達時，牆壁已經被拆除了，後來我先生盧國泰要對方把牆壁
    弄好，並把屋內東西收拾好，才會把鑰匙交給乙○○等語（
    本院卷第62至84頁）；證人甲○○亦證述：當日是我姐姐即
    告訴人丁○○○通知我，我才到現場的，我到現場時，牆壁
    已快拆完，後來，我就先走了等語（本院卷58至59頁），復
    參酌被告已自承在拆除系爭房屋牆壁前，並未能覓得告訴人
    或其配偶盧國泰，則其如何與告訴人或其配偶達成協議？再
    者，如果告訴人或其配偶盧國泰有同意拆除牆壁行為，何以
    會在拆除當日匆匆趕至現場？以及系爭房屋被拆除部分係房
    屋後面牆壁，並非前面牆壁（即有門鎖部分），則證人盧國
    泰及丁○○○所述：交付鑰匙之目的，係在於讓乙○○將牆
    壁修好，並將屋內物品收拾好後，可以從前門出入，應可採
    信，自難以盧國泰有交付鑰匙行為，即認其有事先同意行為
    。
  (五)此外，復有高雄市旗津區旗下里文正巷62號戶籍謄本、光復
    後除戶戶籍簿冊浮籤記事資料專用頁、臺灣省高雄市戶籍登
    記表、高雄市稅捐稽徵處房屋稅籍證明書、高雄市稅捐稽征
    處鹽埕分處通知、台灣電力公司電費收據各1 份等在卷可稽
    ，足以證明系爭房屋確係盧國泰所有。
  (六)綜上所述，被告所辯及證人乙○○所述均非事實而不足採信
    ，本件事證已臻明確，被告犯行堪以認定。
三、按刑法第353 條第1 項前段之毀壞建築物罪，係指毀壞建築
    物之重要部分，足致該建築物之全部或一部失其效用而言（
    最高法院30年上字第463 號、50年台上字第870 號判例參照
    ）。查被告將告訴人之系爭房屋之牆壁之重要部分毀壞行為
    ，係犯刑法第353 條第1 項之毀壞建築物罪。其利用不知情
    之怪手司機毀壞建築物，為間接正犯。
四、原審未予詳察而為無罪之諭知，尚有未洽。檢察官循告訴人
    之請求提起上訴，指摘原判決為無罪之諭知，係不當為有理
    由，應予撤銷改判，爰審酌被告僅因告訴人之房屋佔用黃林
    玉英土地，不思以法制手段解決，竟任意拆除他人建築物牆
    壁，侵害告訴人之財產權，致告訴人所受損害非輕，且犯後
    猶矢口否認犯行，尚無悔意，至今尚未與告訴人達成和解，
    賠償告訴人所受之損害；惟念及其未有前科紀錄，有臺灣高
    等法院被告前案紀錄表1 份在卷可參，及其動機、手段，目
    的等其他一切情狀，量處如主文第2 項所示之刑，並依修正
    前刑法第41條第1 項前段之規定諭知易科罰金之折算標準，
    以示懲儆。又被告犯罪時間在中華民國96年4 月24日以前，
    應依中華民國96年罪犯減刑條例第2 條第1 項第3 款、第7
    條第1 項、第2 項規定予以減輕其宣告刑二分之一，並諭知
    易科罰金之折算標準。
五、按行為後法律有變更者，適用行為時之法律。但行為後之法
    律有利於行為人者，適用最有利於行為人之法律，刑法第2
    條第1 項定有明文。又被告行為時之刑法第41條第1 項前段
    規定：「犯最重本刑為5 年以下有期徒刑以下之刑之罪，而
    受6 個月以下有期徒刑或拘役之宣告，因身體、教育、職業
    、家庭之關係或其他正當事由，執行顯有困難者，得以1 元
    以上3 元以下折算1 日，易科罰金。」而其行為時之易科罰
    金折算標準，依修正前罰金罰鍰提高標準條例第2 條前段（
    現已刪除）規定，就其原定數額提高為100 倍折算1 日，則
    本件被告行為時之易科罰金折算標準，應以銀元300 元折算
    1 日，經折算為新臺幣後，應以新臺幣900 元折算為1 日。
    惟95年7 月1 日修正公布施行之刑法第41條第1 項前段則規
    定：「犯最重本刑為5 年以下有期徒刑以下之刑之罪，而受
    6 個月以下有期徒刑或拘役之宣告者，得以新臺幣1,000 元
    、2,000 元或3,000 元折算1 日，易科罰金。」比較修正前
    後之易科罰金折算標準，以95年7 月1 日修正公布施行前之
    規定，較有利於受刑人，則應依刑法第2 條第1 項前段，適
    用修正前刑法第41條第1 項前段規定，定其折算標準。
據上論結，應依刑事訴訟法第369 條第1 項前段、第364 條、第
299 條第1 項前段，刑法第2 條第1 項、第353 條第1 項，修正
前刑法第41條第1 項前段，廢止前罰金罰鍰提高標準條例第2 條
，中華民國96年罪犯減刑條例第2 條第1 項第3 款、第7 條第1
項、第2 項、第9 條，判決如主文。
本案經檢察官陳建年到庭執行職務。
中　　華　　民　　國　　96　　年　　12　　月　　25　　日
                  刑事第三庭    審判長法  官　周賢銳
                                      法  官  趙文淵
                                      法  官  黃仁松
以上正本證明與原本無異。
如不服本判決應於收受本判決後10日內向本院提出上訴書狀，其
未敘述上訴理由者，並得於提起上訴後10日內向本院補提理由書
狀（均須按他造當事人之人數附繕本）「切勿逕送上級法院」。
中　　華　　民　　國　　96　　年　　12　　月　　25　　日
　　　　　　　　　　　　　　　　　　　書記官  馬蕙梅
附錄本件判決論罪科刑法條：
刑法第353 條
毀壞他人建築物、礦坑、船艦或致令不堪用者，處6 月以上5 年
以下有期徒刑。
因而致人於死者，處無期徒刑或7 年以上有期徒刑，致重傷者，
處3 年以上10年以下有期徒刑。
第1 項之未遂犯罰之。
